臺灣高等法院民事判決
109年度再字第21號
再審原告    謝隆昌  
再審被告    指南汽車客運股份有限公司

法定代理人  呂奇峯  
訴訟代理人  朱麗真律師
上列再審原告與再審被告間請求清償債務再審之訴事件，再審原
告對於本院105年度上字第244號第二審確定判決，提起再審之訴
，經最高法院發回，本院於民國109年7月22日辯論終結，判決如
下：
    主  文
再審之訴駁回。
再審訴訟費用由再審原告負擔。
    事實及理由
一、再審原告主張：訴外人簡文玲前以遭伊於民國99年4月15日
    駕駛公車撞傷（下稱系爭車禍）為由，訴請伊與僱用人即再
     審被告連帶負損害賠償責任，經臺灣士林地方法院100年度
    訴字第99號、本院101年度上字第1225號判決兩造應連帶給
    付簡文玲新臺幣（下同）1,112,185元本息確定；嗣再審被
    告以其共計給付簡文玲1,523,273元為由，依民法第188條第
    3項規定對伊求償，經臺灣新北地方法院104年度訴字第2305
    號判決伊應給付再審被告1,523,273元本息，本院105年度上
    字第244號判決（下稱原確定判決）亦駁回伊上訴確定。然
    伊於108年5月20日收受另案即伊與再審被告間請求給付薪資
    等事件之臺灣士林地方法院107年度勞簡上字第27號判決（
    下稱27號判決）後，始知悉新事實即再審被告15年來每日安
    排伊跑單班4趟，駕駛時間超過12小時，違反汽車運輸管理
    規則第19條之2第1款「每日最多駕車時間不得超過10小時」
    之規定；伊於99年4月15日肇事當日，再審被告亦超時排班
    ，伊未有足夠休息時間，原確定判決若知悉此事實，足以影
    響判決。另於新證據肇事光碟中，可見伊於撞擊行人簡文玲
    時，能清楚看見簡文玲，且伊駕駛之公車漂移跨越雙黃線至
    左側之對向車道，撞擊簡文玲時都未煞車，拖行至路口，卡
    到機車才驚醒等情，顯見伊當時喪失意識而不能注意、無行
    為能力，再審被告應負全責，不應將責任轉嫁給伊。又原確
    定判決以伊證言作為判決基礎，然伊係因害怕遭指南公司非
    法減薪被迫隱瞞事實，虛偽陳述，聲請撤銷伊之前對系爭車
    禍情節所言所有虛偽陳述，再審被告法定代理人亦為虛偽陳
    述，並請求重新調查新證據即肇事光碟之內容還原真相，爰
    依民事訴訟法第496條第1項第10款、第13款規定提起再審之
    訴等語。並聲明：㈠原確定判決廢棄。㈡上開廢棄部分，再審
    被告於前訴訟程序之訴駁回。
二、再審被告則以：再審原告於原確定判決之訴訟程序中，從未
    以證人身份作證，且未經有罪判決確定，不符民事訴訟法第
    496條第2項規定，不得據此提起再審之訴。又再審原告前曾
    於原確定判決主張超時工作，因疲勞駕駛導致事故等情，未
    經採信，依同法第496條第1項規定，其已依上訴主張其事由
    ，不得提起再審之訴。又再審原告提出107年度勞簡上字第2
    7號案件中伊之書狀，於前訴訟程序事實審言詞辯論程序終
    結前尚未存在，自無所謂發現；而肇事光碟業經原確定判決
    記載勘驗內容，再審原告據此提起再審之訴無理由。又再審
    原告於前訴訟程序自承當日上午6時多上班，前二趟跑完後
    ，中間休息約4-5小時，於跑第3趟途中肇事云云，應無疲勞
    駕駛；再審原告亦於陳情書內表明其以全日班超時工時之身
    分進入公司擔任駕駛云云，其事後撤銷自認並不合法等語，
    資為抗辯。答辯聲明：再審之訴駁回。
三、關於民事訴訟法第496條第1項第10款之再審事由：
  ㈠按證人、鑑定人、通譯、當事人或法定代理人經具結後，就
    為判決基礎之證言、鑑定、通譯或有關事項為虛偽陳述者，
    得以再審之訴對於確定終局判決聲明不服。前項第7款至第1
    0款情形，以宣告有罪之判決或處罰鍰之裁定已確定，或因
    證據不足以外之理由，而不能為有罪之確定判決或罰鍰之確
    定裁定者為限，得提起再審之訴，民事訴訟法第496條第1項
    第10款、第2 項定有明文。
  ㈡查再審原告雖主張：原確定判決以伊之證言作為判決基礎，
    但伊之證言虛偽不實，再審被告法定代理人呂奇峰亦為虛偽
    陳述，自得執為民事訴訟法第496條第1項第10款再審事由云
    云。然經本院調閱臺灣士林地方法院100年度訴字第99號、
    本院101年度上字第1225號損害賠償事件卷宗，及臺灣新北
    地方法院104年度訴字第2305號、本院105年度上字第244號
    清償債務事件卷宗，並未見再審原告及呂奇峰曾具結作證，
    並因虛偽陳述而受有罪判決確定或遭裁處罰鍰確定，再審原
    告亦未舉證其與呂奇峰有因證據不足以外之理由而不能為有
    罪之確定判決或罰鍰之確定裁定。則再審原告援引民事訴訟
    法第496條第1項第10款為再審理由，提起再審之訴，於法自
    有未合。
四、關於民事訴訟法第496條第1項第13款之再審事由：
  ㈠按當事人發現未經斟酌之證物或得使用該證物，且以如經斟
    酌可受較有利益之裁判者為限，得以再審之訴對於確定終局
    判決聲明不服，民事訴訟法第496條第1項第13款定有明文。
    所謂當事人發見未經斟酌之證物或得使用該證物者，係指前
    訴訟程序事實審之言詞辯論終結前已存在之證物，因當事人
    不知有此，致未經斟酌現始知之者，或雖知有此而不能使用
    ，現始得使用者而言，若其證據在前訴訟程序中業已提出，
    經法院審核不予採取者，自不得據為再審之理由。又在前訴
    訟程序事實審言詞辯論終結前，尚未存在之證物，本無所謂
    發見，自不得以之為再審理由（最高法院91年度台聲字第35
    8號民事裁判意旨、77年度台上字第322號民事裁判意旨參照
    ）。至於在前訴訟程序中所存之訴訟資料，並經法院確定判
    決予以斟酌，無論其採證是否允當、有無忽略部分內涵，要
    與發見未經斟酌之證物情形有間（最高法院81年度台上字第
    279號裁判意旨參照），亦不能主張為民事訴訟法第496條第
    1項第13款所規定當事人發見未經斟酌之證物或得使用該證
    物。
  ㈡再審原告主張：伊係於108年5月20日收受另案27號判決後，
    始知悉再審被告多年來安排伊超時駕駛乃違法，足證系爭車
    禍發生係因伊超時駕駛喪失意識所肇致，伊並無過失云云，
    並提出27號判決、再審被告於27號訴訟事件所提書狀、再審
    原告於108年6月7日向臺灣士林地方檢察署（下稱士林地檢
    署）提出聲請調查新事實、新證據狀、勘驗肇事光碟狀、肇
    事光碟及勘驗畫面等件（見發回前本院卷第13-34頁），執
    為民事訴訟法第496條第1項第13款所謂當事人發見未經斟酌
    之證物或得使用該證物。然查原確定判決訴訟程序係於105
    年6月8日言詞辯論終結（見發回前本院卷第5頁），而27號
    判決則係於108年5月9日作成（見發回前本院卷第19頁）；
    再審被告於該事件所提出書狀亦顯於107年以後作成（見發
    回前本院卷第12頁）；另由再審原告於刑事偵查案件及27號
    事件之書狀，依其上收件章則顯示於108年間提出（見發回
    前本院卷第21頁、第22頁）；上開證物顯均為前訴訟程序事
    實審言詞辯論終結前尚未存在之證物，本無所謂發見可言，
    不得以之為再審理由。至於再審原告提出之肇事光碟及勘驗
    畫面，經核其在前訴訟程序中業已提出欲證明其肇事時屬昏
    睡狀態，惟經原確定判決斟酌後不採，並認無送交通大學鑑
    定之必要，有判決書在卷可查（見發回前本院卷第7、9頁）
    ，則依前開法律規定及說明，無論其採證是否允當、有無忽
    略部分內涵，仍不得據為再審之理由。從而再審被告援引民
    事訴訟法第496條第1項第13款為再審理由，亦屬無據。
五、綜上所述，再審原告主張原確定判決有民事訴訟法第496條
    第1項第10款及第13 款之再審事由，為無理由，不應准許。
六、據上論結，本件再審之訴為無理由，依民事訴訟法第78條，
    判決如主文。
中　　華　　民　　國　　109 　年　　8 　　月　　5 　　日
                  民事第十三庭
                    審判長法  官  陳麗芬
                          法  官  邱蓮華
                          法  官  林純如
正本係照原本作成。
如不服本判決，應於收受送達後20日內向本院提出上訴書狀，其
未表明上訴理由者，應於提出上訴後20日內向本院補提理由書狀
（均須按他造當事人之人數附繕本）上訴時應提出委任律師或具
有律師資格之人之委任狀；委任有律師資格者，另應附具律師資
格證書及釋明委任人與受任人有民事訴訟法第466 條之1第1項但
書或第2項（詳附註）所定關係之釋明文書影本。如委任律師提
起上訴者，應一併繳納上訴審裁判費。
中　　華　　民　　國　　109 　年　　8 　　月　　12　　日
　　　　　　　　　　　　　書記官  王靜怡
附註：
民事訴訟法第466條之1（第1項、第2項）：
對於第二審判決上訴，上訴人應委任律師為訴訟代理人。但上訴
人或其法定代理人具有律師資格者，不在此限。
上訴人之配偶、三親等內之血親、二親等內之姻親，或上訴人為
法人、中央或地方機關時，其所屬專任人員具有律師資格並經法
院認為適當者，亦得為第三審訴訟代理人。